臺灣臺中地方法院刑事判決
111年度金訴字第1073號
公  訴  人  臺灣臺中地方檢察署檢察官
被      告  莊舜安


上列被告因洗錢防制法等案件，經檢察官提起公訴（110年度偵
字第26079號、第28594號、第40907號、第41003號、第41366號
），本院判決如下：
    主    文
丙○○幫助犯洗錢防制法第十四條第一項之洗錢罪，處有期徒刑參
月，併科罰金新臺幣貳萬元，罰金如易服勞役，以新臺幣壹仟元
折算壹日。
    犯罪事實
一、丙○○明知一般人在正常情況下，均得自行申辦金融帳戶領得
    存摺、金融卡使用，並無特定身分限制，且邇來詐欺案件猖
    獗，多利用人頭帳戶以規避查緝，而金融帳戶攸關個人債信
    及資金調度，茍任意交付金融帳戶存摺、金融卡、密碼、予
    他人，該帳戶極易被利用作為詐欺犯罪及洗錢使用，在預見
    提供金融帳戶供他人使用，可能遭他人利用於遂行詐欺取財
    之犯行，並造成金流斷點，以掩飾或隱匿犯罪所得之去向及
    所在，而該詐欺取財、洗錢結果之發生並不違背其本意之情
    形下，於民國110年4月13日前某日，將其所申設元大商業銀
    行帳號000-00000000000000號帳戶（下稱元大銀行帳戶）、
    台新國際商業銀行帳號000-00000000000000號帳戶（下稱台
    新銀行帳戶）及陽信商業銀行帳號000-000000000000號帳戶
    （下稱陽信銀行帳戶）之網路銀行帳號、密碼，以通訊軟體
    LINE傳送之方式，提供予姓名年籍不詳、LINE暱稱「小峰」
    之人(下稱「小峰」)，該人取得系爭帳戶之上開資料後，即
    與所屬之詐欺集團成員共同意圖為自己不法之所有，基於詐
    欺取財及一般洗錢之犯意聯絡，分別於附表所示之時間，各
    以附表所示之詐騙方式，對附表所示甲○○等人之行騙，致其
    等陷於錯誤，匯款至系爭帳戶內（匯款時間、金額均詳見附
    表），該詐欺集團再將各被害人匯入之款項轉匯至其他金融
    機構帳戶或全數提領一空，以此方式製造金流斷點而掩飾、
    隱匿該詐欺款項真正之去向及所在。
二、案經林怡如訴由臺中市政府警察局第五分局、甲○○訴由臺北
    市政府警察局文山第二分局、庚○○訴由臺南市政府警察局第
    六分局、丁○○訴由桃園市政府警察局桃園分局、己○○訴由彰
    化縣警察局鹿港分局及臺中市政府警察局第六分局分別報告
    臺灣臺中地方檢察署檢察官偵查起訴或為起訴效力所及。
    理    由
一、證據能力部分：
　㈠按被告以外之人於審判外之陳述，雖不符刑事訴訟法第159 
    條之1至第159條之4之規定，而經當事人於審判程序同意作
    為證據，法院審酌該言詞陳述或書面陳述作成時之情況，認
    為適當者，亦得為證據。當事人、代理人或辯護人於法院調
    查證據時，知有刑事訴訟法第159條第1項不得為證據之情形
    ，而未於言詞辯論終結前聲明異議者，視為有前項之同意，
    刑事訴訟法第159條之5定有明文。本件判決認定犯罪事實所
    引用之被告丙○○以外之人於審判外之陳述，檢察官及被告均
    表示不爭執，且迄至言詞辯論終結前均未聲明異議(本院卷
    第57、111-127頁)，且經本院審酌該等證據資料製作時之情
    況，並無違法不當及證明力明顯過低之瑕疵，堪認作為證據
    應屬適當，依上開規定，均具有證據能力。
　㈡本案判決以下引用之非供述證據，並無刑事訴訟法第159條第
    1項規定傳聞法則之適用，審酌與本件待證事實間均具有關
    連性，且無證據證明係實施刑事訴訟程序之公務員違背法定
    程序所取得，亦無證據證明有何偽造、變造之情事，復經本
    院踐行調查證據程序，是依刑事訴訟法第158條之4之反面解
    釋，自應認均具有證據能力，得作為證據。
二、認定犯罪事實所憑之證據及理由：　
　　上揭犯罪事實，業據被告於本院審理時坦承不諱（本院卷第
    124頁），並據證人即告訴人甲○○（偵26079卷第13-15頁）
    、庚○○（偵28594卷第51-55頁）、丁○○（偵40907卷第53-53
    之1頁）、己○○（偵41003卷第33-35頁）、乙○○（偵41366卷
    第55-65頁）、林上舜（偵33925卷一第365-371頁）、林怡
    如（偵33925卷一第373-381頁）證述在卷，並有元大商業銀
    行股份有限公司110年5月26日元銀字第1100007069號函文【
    檢附:客戶基本資料、丙○○元大銀行帳戶110年3月1日起至11
    0年4月30日客戶往來交易明細查詢結果】、帳戶個資檢視報
    表、告訴人甲○○相關報案資料【郵政跨行匯款申請書、臺幣
    活存交易明細、1年內交易明細截圖、與詐欺集團於手機通
    訊軟體Line之對話內容截圖、臺南市政府警察局第五分局開
    元派出所受理詐騙帳戶通報警示簡便格式表、陳報單、受(
    處)理案件證明單、受理各類案件紀錄表、金融機構聯防機
    制通報單、內政部警政署反詐騙諮詢專線紀錄表】（偵2607
    9卷第21、23、25-28、31-32、37、39-43、47-49、63、77-
    87頁）、台新國際商業銀行110年5月18日台新作文字第1101
    2333號函文【檢附:身分證件正反面影本、丙○○台新銀行帳
    戶110年3月20日起至110年4月30日交易明細查詢結果】、告
    訴人庚○○相關報案資料【匯款回條聯、郵政跨行匯款申請書
    影本、與詐欺集團於手機通訊軟體Line之對話內容翻拍照片
    截圖、內政部警政署反詐騙諮詢專線紀錄表、桃園市政府警
    察局桃園分局同安派出所受理詐騙帳戶通報警示簡便格式表
    、金融機構聯防機制通報單、受理各類案件紀錄表】（偵28
    594卷第21、23、25、27-39、57-59、61-105、107-108、11
    7-119；偵40907卷第52頁；偵41003卷第39頁）、告訴人丁○○相關報案資料【內政部警政署反詐騙諮詢專線紀錄表、高
    雄市政府警察局左營分局博愛四路派出所受理詐騙帳戶通報
    警示簡便格式表、金融機構聯防機制通報單、受(處)理案件
    證明單、受理各類案件紀錄表、丁○○所有之中國信託、新光
    銀行、中華郵政、京城銀行存摺封面影本、台幣交易明細查
    詢截圖、與詐欺集團於手機通訊軟體Line之對話內容截圖、
    丁○○中國信託帳戶存款交易明細】、台新國際商業銀行110
    年7月21日台新作文字第11018142號函文【檢附:客戶基本資
    料、丙○○台新銀行帳戶110年1月29日起至110年4月29日交易
    明細查詢結果】（偵40907卷第55-56、93-95、123-125、10
    9、111-112、115-122、113、273、275、279-291頁）；告
    訴人己○○相關報案資料【內政部警政署反詐騙諮詢專線紀錄
    表、臺東縣警察局關山分局瑞源派出所受理詐騙帳戶通報警
    示簡便格式表、金融機構聯防機制通報單、交易明細影本、
    翻拍照片截圖、與詐欺集團於手機通訊軟體Line之對話內容
    翻拍照片截圖、與詐欺集團於社群通訊軟體Messenger之對
    話內容翻拍照片截圖】、台新國際商業銀行110年10月7日台
    新作文字第11025859號函文【檢附:丙○○台新銀行帳戶110年
    4月26日起至110年9月30日交易明細查詢結果】（偵41003卷
    第37-38、139-141、41-49、53-127、128、155、157-166頁
    ）；被害人遭詐騙匯款時間、帳戶一覽表、110年5月5日員
    警職務報告、110年4月28日員警職務報告、被害人乙○○相關
    報案資料【與詐欺集團於社群通訊軟體Messenger之對話內
    容翻拍照片截圖、與詐欺集團於手機通訊軟體Line之對話內
    容翻拍照片截圖、投資網站網路頁面翻拍照片截圖、Facebo
    ok投資群組頁面翻拍照片截圖、與詐欺集團之通聯紀錄翻拍
    照片截圖、詐欺集團於手機通訊軟體Line之個人頁面翻拍照
    片截圖、交易明細翻拍照片截圖、臺中市政府警察局第六分
    局西屯派出所受理各類案件紀錄表、受(處)理案件證明單】
    、台新國際商業銀行110年5月24日台新作文字第11011840號
    函文【檢附:丙○○台新銀行帳戶、110年4月29日起至110年12
    月31日交易明細查詢結果、110年1月1日起至110年4月29日
    交易明細查詢結果】（偵41366卷第37、39、41、67、67-75
    、83、77、85、79、81-83、135、137、139-155、199-201
    頁)；被害人匯款時地一覽表、告訴人林上舜相關報案資料
    【匯款申請書、林上舜所有之中國信託存摺封面、封底及內
    頁交易明細表影本】、告訴人林怡如相關報案資料【匯款申
    請書、林怡如所有之中國信託存摺封面、封底及內頁交易明
    細表影本、與詐欺集團於手機通訊軟體Line之對話內容截圖
    、詐欺集團於臉書社團張貼之徵才貼文截圖、安本數位科技
    exchangetwnow網站頁面截圖、與詐欺集團於安本數位科技
    網站私人訊息之對話內容截圖、提款紀錄、投資明細、Line
    記事本內容截圖、與詐欺集團於手機通訊軟體Line群組之對
    話內容截圖、宜蘭縣政府警察局宜蘭分局進士派出所受(處)
    理案件證明單、受理詐騙帳戶通報警示簡便格式表】（偵33
    925卷一第59-61、383、385-387、389-391、393-397、399
    頁；偵33925卷二第頁401-415、417、419-421、429、437）
    、告訴人林上舜相關報案資料【內政部警政署反詐騙諮詢專
    線紀錄表、宜蘭縣政府警察局宜蘭分局進士派出所受(處)理
    案件證明單、受理各類案件紀錄表、受理詐騙帳戶通報警示
    簡便格式表】、丙○○陽信銀行帳戶客戶基本資料、交易明細
    表（偵33925卷二第425-427、431-437、551、553-556頁）
    、陽信商業銀行大里分行111年7月14日陽信大里字第111003
    0號函文【檢附:存摺存款印鑑卡暨開戶申請書、開戶附件、
    申請資料、設定或變更網路銀行之相關資料（含設定約定轉
    帳帳戶等）】、台新國際商業銀行股份有限公司111年8月19
    日台新總作文字第1110021720號函文【檢附:客戶基本資料
    及約定轉入帳號、丙○○台新銀行帳戶110年01月01日起至110
    年05月31日止交易明細表】（本院卷第59、63、65、67-69
    、101、103、105-133頁）等資料在卷可按，足認被告上開
    任意性自白核與事實相符，堪予採信。本案事證明確，被告
    上開犯行堪以認定，應依法論科。
三、論罪科刑：
　㈠按刑法上之幫助犯，係指以幫助之意思，對於正犯資以助力
    ，而未參與實施犯罪之行為者而言。查被告將上開帳戶之網
    路銀行帳號及密碼傳送予「小峰」，而輾轉為詐欺集團成員
    使用作為詐騙如附表所示之被害人(含告訴人)等財物之匯款
    工具使用，嗣該詐欺集團成員對如附表所示之被害人(含告
    訴人)等實行詐欺取財罪後，為掩飾、隱匿其犯罪所得財物
    之去向及所在，而令如附表所示之被害人(含告訴人)等將款
    項匯入被告系爭帳戶內，再以網路跨行轉帳至其他人頭帳戶
    或提領一空，因而產生遮斷金流以逃避國家追訴、處罰之效
    果，係對他人遂行詐欺取財及一般洗錢之犯行資以助力。又
    依本案現存證據資料，尚無積極證據足資證明被告提供系爭
    帳戶資料後，有直接參與詐欺及洗錢之構成要件行為，尚難
    遽論被告成立詐欺取財罪及一般洗錢罪之正犯。是核被告所
    為，係犯刑法第30條第1項前段、同法第339條第1項之幫助
    詐欺取財罪及刑法第30條第1項前段、洗錢防制法第14條第1
    項之幫助一般洗錢罪。
  ㈡被告基於同一幫助犯罪決意，於密接之時、地，接續提供上
    開3帳戶資料，作為詐欺集團之詐欺及洗錢助力，在刑法評
    價上，依社會通念應認屬包括一行為較為合理，應論以接續
    犯。
  ㈢被告以單一傳送帳戶資料之行為，幫助本案詐欺集團成員為
    本案詐欺取財及一般洗錢犯行，侵害如附表所示之告訴人之
    財產法益，同時觸犯幫助一般洗錢罪及幫助詐欺取財罪，為
    想像競合犯，應依刑法第55條之規定，從一重論以幫助一般
    洗錢罪。
  ㈣被告基於幫助之犯意而為一般洗錢犯行構成要件以外之行為
    ，為幫助犯，衡諸其犯罪情節，爰依刑法第30條第2項規定
    ，按正犯之刑減輕之。
  ㈤另按犯洗錢防制法第14條之罪，在偵查或審判中自白者，減
    輕其刑，洗錢防制法第16條第2項定有明文。查被告於本院
    審理時已自白認罪，應依上開規定，減輕其刑，並依法遞減
    輕之。
  ㈥臺灣臺中地方檢察署110年度偵字第33925號部分(本院卷第頁
    75-78)，與起訴而經本院認定之有罪部分，均有想像競合犯
    之裁判上一罪關係，原經檢察官另行起訴，已由本院以111
    年度金訴字第1176號判決諭知公訴不受理在卷(本院卷第79-
    86頁)，本院自應併予審理。檢察官雖未就此提起公訴，但
    此部分與經檢察官提起公訴部分為一罪關係，為起訴效力所
    及，且經公訴檢察官請求一併審理(本院卷第112-113頁)，
    本院自得併予審究。
  ㈦爰以行為人之責任為基礎，審酌被告率爾提供上開3帳戶資料
    供詐欺集團從事詐欺犯罪使用，致如附表所示之被害人(含
    告訴人)等均受有財產損害，並使詐欺集團得以掩飾詐欺犯
    罪所得之去向，增加檢警追緝犯罪之困難，致使此類犯罪手
    法層出不窮，危害金融交易秩序與社會治安，行為殊值非難
    ，惟被告本身並未實際參與詐欺取財及洗錢之犯行，可責難
    性較小；兼衡被告自陳為高中肄業、從事冷氣安裝工作、有
    4歲及2歲未成年子女2名需其扶養照顧（本院卷第126頁）之
    智識程度、經濟及家庭狀況；被告犯後終能坦承犯行，但因
    如附表所示之被害人(含告訴人)等人數眾多，依被告之經濟
    能力無法均商談調解，故目前並未賠償其等財產上損害之態
    度(本院卷第127頁)；參以本案之犯罪動機、手段、目的、
    犯罪所生之危害及前科素行等一切情狀，量處如主文所示之
    刑，並就併科罰金部分諭知易服勞役之折算標準，以示懲儆
    。至被告雖請求緩刑，惟本件尚未和解，當不宜緩刑，併此
    敘明。
四、沒收部分：
　㈠按犯罪所得部分，立法意旨係為預防犯罪，符合公平正義，
    契合任何人都不得保有犯罪所得之原則，遂將原刑法得沒收
    之規定，修正為應沒收之。然沒收犯罪所得之範圍，應僅以
    行為人實際因犯罪所獲得之利益為限，倘行為人並未因此分
    得利益，或缺乏證據證明行為人確實因犯罪而有所得，自不
    應憑空推估犯罪所得數額並予以宣告沒收，以免侵害行為人
    之固有財產權。是行為人是否因犯罪而有所得，且實際取得
    數目多寡，應由事實審法院審酌卷內人證、物證、書證等資
    料，依據證據法則，綜合研判認定之。查本案被告供承無獲
    取所得等語(本院卷第125頁)，本院復查無其他積極證據足
    認被告確有因本案犯行實際獲得何犯罪所得，故尚不生犯罪
    所得應予沒收之問題，附此敘明。
  ㈡次按洗錢防制法第18條第1項固規定「犯第14條之罪，其所移
    轉、變更、掩飾、隱匿、收受、取得、持有、使用之財物或
    財產上利益，沒收之；犯第15條之罪，其所收受、持有、使
    用之財物或財產上利益，亦同。」，惟被告並非實際上提領
    、取得贓款之人，並非洗錢防制法第14條第1項之正犯，自
    無上開條文適用，併此敘明。
五、退併辦部分：
　　臺灣臺中地方檢察署檢察官111年度偵字第8207號移送併辦
    意旨書，係於111年10月27日送達於本院，此有111年10月27
    日中檢永劍111偵8207字第1119119538號函上之本院收文戳
    章附卷可查，然本案已於111年10月18日言詞辯論終結，無
    從併辦，自應退由檢察官另為適法處理，併此說明。
據上論斷，依刑事訴訟法第299條第1項，洗錢防制法第14條第1
項、第16條第2項，刑法第11條前段、第30條第1項前段、第2項
、第339條第1項、第55條前段、第42條第3項前段，刑法施行法
第1條之1第1項，判決如主文。
本案經檢察官詹常輝提起公訴，檢察官戊○○到庭執行職務。
中　　華　　民　　國　　111 　年　　11　　月　　15 　 日
                刑事第五庭審判長法  官  黃玉琪
                                法  官  林芳如
                                法  官  陳僑舫
以上正本證明與原本無異。
如不服本判決應於收受送達後20日內向本院提出上訴書狀，並應
敘述具體理由；其未敘述上訴之理由者，應於上訴期間屆滿後20
日內向本院補提理由書（均須按他造當事人之人數附繕本）「切
勿逕送上級法院」。
告訴人或被害人如不服判決，應備理由具狀向檢察官請求上訴，
上訴期間之計算，以檢察官收受判決正本之日起算。
                                書記官  劉桉珍
中　　華　　民　　國　　111 　年　　11　　月　　16　　日
得上訴
附錄論罪科刑法條
刑法第30、339條
洗錢防制法第14條

附表：
編號 被害人 詐欺方式 匯款時間、金額(新臺幣) 匯入帳戶 1 林上舜（有提告） 林怡如（有提告） 該詐欺集團成員於110年3月11日前某日，以「Sherry Tang」名義在臉書社團刊登徵才之廣告，經告訴人2人點選瀏覽後，林怡如加入暱稱「Annie」為LINE好友，即傳送投資平台網站網址予林怡如並向其佯稱：依指示匯款至指定帳戶參加投資課程，並由暱稱「助教-Allen」傳送相關課程予林怡如，並依其等之指導進行投資即可獲利云云，致林上舜及林怡如不疑有他而陷於錯誤，依指示匯款至指定帳戶（與本案帳戶相關之匯款詳右述）。 110年4月13日12時38分許，匯款25萬元 被告之陽信商業銀行帳戶 2 甲○○（有提告） 該詐欺集團成員於109年10月26日某時許，自稱「Ida Chen」透過社群軟體「Instagram」認識甲○○，2人互加為LINE好友聊天後，向甲○○介紹LINE暱稱「Nina-總導」、「李潁娟主任」等人，其等指示甲○○將款項匯往指定帳戶，將為甲○○代為操作投資獲利云云，致甲○○不疑有他而陷於錯誤，依指示匯款至指定帳戶（與本案帳戶相關之匯款詳右述）。 110年4月20日22時14分許，匯款3萬元 被告之元大商業銀行帳戶    110年4月20日22時16分許，匯款3萬元     110年4月20日22時17分許，匯款3萬元     110年4月20日22時18分許，匯款1萬元  3 庚○○（有提告） 該詐欺集團成員於110年2月19日23時許，加入LINE暱稱「怡」為好友，向庚○○介紹LINE暱稱「eder助理」、「沈毅」等人並向其傳送訊息佯稱：可以投資虛擬貨幣獲利云云，致庚○○不疑有他而陷於錯誤，依指示匯款至指定帳戶（與本案帳戶相關之匯款詳右述）。 110年4月27日11時27分許，匯款18萬7,500元 被告之台新國際商業銀行帳戶 4 丁○○（有提告） 該詐欺集團成員於110年4月10日10時30分前某時，在臉書社團「媽咪寶貝婦嬰用品尿布（全新二手）買賣」上發布徵才貼文，經丁○○點選瀏覽後，加入暱稱為「Zheng,Wen-Ting」、「黃秉榮」為LINE好友後，其等即傳送訊息向丁○○佯稱：可經由fbs-market網站投資獲利，惟需先繳納保證金云云，致丁○○不疑有他而陷於錯誤，依指示匯款至指定帳戶（與本案帳戶相關之匯款詳右述）。 110年4月26日14時11分許，匯款3萬元 被告之台新國際商業銀行帳戶 5 己○○（有提告） 該詐欺集團成員於110年2月14日15時許前某時，以「Made in火理財」名義在臉書張貼投資之廣告，經己○○點選瀏覽後，加入暱稱為「理財Amy小編」、「雪睿」及「Tina」為LINE好友，其等傳送訊息向己○○佯稱：可以加入投資平台，並操作比特幣買賣獲利云云，致己○○不疑有他而陷於錯誤，依指示匯款至指定帳戶（與本案帳戶相關之匯款詳右述）。 110年4月26日13時55分許，匯款4萬2,000元 被告之台新國際商業銀行帳戶 6 乙○○  該詐欺集團成員於110年4月22日14時許前某時，在臉書創立「E智能投顧」之外匯投資社團，適乙○○瀏覽後，主動聯繫該社團，並加入LINE投資群組，LINE群組中暱稱「Anna 韻涵」、「雪睿」及「Tina」即傳送訊息向乙○○佯稱：可經由TRADINGKMS網站投資獲利云云，致乙○○不疑有他而陷於錯誤，依指示匯款至指定帳戶（與本案帳戶相關之匯款詳右述）。 110年4月24日12時7分許，匯款3萬1,000元 被告之台新國際商業銀行帳戶    110年4月26日14時36分許，匯款4萬2,000元